【裁判字號】    89,上易,1453
【裁判日期】    890614
【裁判案由】    侵占
【裁判全文】
臺灣高等法院刑事判決                          八十九年度上易字第一四五三號
    上  訴  人
    即  被  告  乙○○
右上訴人因侵占案件，不服台灣板橋地方法院八十九年度易字第一一三號中華民國八
十九年二月二十九日第一審判決（起訴案號台灣板橋地方法院檢察署八十八年度偵字
第二三二五二號）提起上訴，本院判決如左：
    主  文
上訴駁回。
    事  實
一、乙○○前於民國八十二年間，因違反動產擔保交易法案件，經台灣板橋地方法院
    判處有期徒刑五月，如易科罰金以三十元折算一日，於八十二年十一月二十四日
    易科罰金執行完畢（尚不構成累犯）。乙○○自八十七年十月二十三日起受僱於
    高樓管理顧問股份有限公司（下簡稱高樓公司）擔任大廈管理副理，於八十八年
    一月間自請為該公司派駐臺北縣中和市○○路二九六號「名揚天下」大樓之總幹
    事，負責管理「名揚天下」社區門禁管制、環境整潔及收繳住戶管理費等工作，
    為從事業務之人。乙○○於代收住戶管理費後，應依照「名揚天下」管理委員會
    之指示，將所收管理費存入該管理委員會在華南商業銀行所開立之帳戶，竟基於
    為自己不法之所有之概括犯意，自八十八年一月十日起至同年四月十日止，在「
    名揚天下」大樓上址內，連續多次利用其業務上代收管理費之機會，將其所收取
    之管理費予以侵占入己，總計侵占金額為新台幣（下同）四十五萬元。嗣經「名
    揚天下」管理委員會發現後，向高樓公司索償，始悉上情。
二、案經高樓公司代表人甲○○訴請臺灣板橋地方法院檢察署檢察官偵查起訴。
    理  由
一、訊據上訴人即被告乙○○雖坦承收受上開管理費用，但矢口否認有上開犯行，辯
    稱其收受之管理費，因高樓公司負責人說要過年發年終金，要伊先借給公司使
    用，伊才將管理費交給公司會計，事後高樓公司竟否認云云。
    但查：右揭事實，業據高樓公司代表人甲○○在偵查中及原審審理中指述綦詳，
    核與證人即高樓公司職員劉順、趙世輝就對帳過程、管理費收支處理情形，於原
    審證述情節相符，且證人即「名揚天下」管理委員會委員賴漢洋、蘇啟明在原審
    審理時亦就被告帳目混亂，所收款項與存入銀行之帳目不符一節證述屬實，復有
    名揚天下管理委員會存摺影本、管理費繳交表各一份、查核被告未入帳情形之報
    表二份在卷可稽。而被告於八十八年九月二十二日所書立予高樓公司之切結書中
    ，對於上開事實亦坦認不諱，並有經被告簽名捺指印之切結書一份附卷可資佐證
    。次核被告所辯，其於原審中稱因帳冊遺失，又不會作帳，才會短缺，而於本院
    審理時竟改稱其收受之款項因公司負責人借用，已交給公司會計，前後不一，顯
    係飾卸之詞，不足採信。被告上開犯行明確，應予論罪科刑。
二、核被告所為，係犯刑法第三百三十六條第二項之業務侵占罪。其先後多次侵占犯
    行，時間緊接，方法相同，觸犯構成要件相同之罪名，顯係基於概括犯意反覆為
    之，應依連續犯論規定論以一罪，並加重其刑。原審經詳察，以被告犯行明確，
    依刑法第五十六條、第三百三十六條第二項，罰金罰鍰提高標準條例第一條前段
    ，並審酌被告犯罪動機、目的、手段、侵占所得金額等一切情狀，以及斟酌被告
    因一時失慮而觸刑章，事後亦願賠償高樓公司其所侵占之款項，有和解書一份在
    卷可查，認其犯罪情狀尚可憫恕，依刑法第五十九條規定減輕其刑，而量處有期
    徒刑四月，本院核其認事用法，均無違誤，而上訴人即被告仍矢口否認犯罪，指
    摘原判決不當，請求撤銷改判，洵無理由，即應予駁回。
三、據上論結應依刑事訴訟法第三百六十八條判決如主文。
本案經檢察官沈世箴到庭執行職務。
中    華    民    國    八十九    年      六        月      十四        日
                          臺灣高等法院刑事第二十一庭
                              審判長法  官  葉  騰  瑞
                                    法  官  江  國  華
                                    法  官  魏  大  喨
右正本證明與原本無異。
不得上訴。
                                    書記官  洪  秋  帆
中    華    民    國    八十九    年      六        月      十六        日
附錄：本案論罪科刑法條全文
刑法第三百三十六條
對於公務上或因公益所持有之物，犯前條第一項之罪者，處一年以上七年以下有期徒
刑，得併科五千元以下罰金。
對於業務上所持有之物，犯前條第一項之罪者，處六月以上五年以下有期徒刑，得併
科三千元以下罰金。
前二項之未遂犯罰之。


司法院資訊處製作；財團法人民間司法改革基金會備份。
